【裁判字號】    89,台上,7431
【裁判日期】    891207
【裁判案由】    妨害自由
【裁判全文】
最高法院刑事判決                              八十九年度台上字第七四三一號
    上  訴  人  甲○○
右上訴人因妨害自由案件，不服台灣高等法院台中分院中華民國八十九年八月九日第
二審更審判決（八十八年度重上更(三)字第四四號，起訴案號：台灣台中地方法院檢察
署八十二年度偵字第一一七○四號），提起上訴，本院判決如左：
    主  文
上訴駁回。
    理  由
按刑事訴訟法第三百七十七條規定，上訴於第三審法院，非以判決違背法令為理由，
不得為之。是提起第三審上訴，應以原判決違背法令為理由，係屬法定要件。如果上
訴理由狀並未依據卷內訴訟資料，具體指摘原判決不適用何種法則或如何適用不當，
或所指摘原判決違法情事，顯與法律規定得為第三審上訴理由之違法情形，不相適合
時，均應認其上訴為違背法律上之程式，予以駁回。本件上訴人甲○○上訴意旨略稱
：本件告訴人劉旭城於其所提告訴狀，已明確指明上訴人有在台中市○○○路現場攔
阻告訴人及其友人黃錦棋，並唆使數名友人一同強占並開走告訴人所駕駛之自小客車
及強押告訴人及黃錦棋一同坐上上訴人之自小客車，與告訴人於第一審法院審理時所
稱被害情節，尤其是上訴人係到台中縣大肚山後才出現，並不相同，原判決對於究竟
何者可採，何者不足採信，並未進一步交待，有違刑事訴訟法第一百五十五條第二項
規定之證據法則。又證人黃錦棋對其於大肚山上是否看到上訴人，先後供證亦不一致
，顯無足採信，原判決未能詳予審酌，遽予採信，亦有違同法第一百五十四條、第一
百五十五條第二項規定之證據法則。另上訴人所舉證人張文發之證言，時間雖略有出
入，但並非完全不足採信，此部分有利於上訴人部分事實，竟不予採信，亦有違同法
第一百五十五條第二項規定之證據法則，本件並無充實積極之證據，足以證明上訴人
有告訴人指訴之妨害自由之行為，原判決有上開違背法令之情形，請撤銷原判決發回
更審云云。
惟查原審綜合告訴人劉旭城、證人黃錦棋先後之供述，告訴人所提驗傷診斷書影本一
張，柏棋汽車公司民國八十一年七月四日、八十一年七月七日之工作單上有告訴人之
簽名，八十一年八月二十五日統捷汽車企業有限公司委修單上有車主劉旭城之記載，
八十一年十二月九日台灣省公務局台南監理站嘉義區監理所之車輛審核有關資料規費
收據，第一審法院八十二年度訴字第六六九號、原審八十二年度上字第五○二號、八
十三年度再字第七號民事判決影本，台灣高等法院檢察署刑案紀錄簡覆表等證據資料
，資以認定上訴人有意圖強取告訴人所有牌照號碼ＴＵ－○九七九號自用小客車抵償
債務，於八十一年十二月二十四日下午七時許，先唆使不詳姓名已滿十八歲之人，將
告訴人及黃錦棋強押至台中縣大肚山上，上訴人再與不詳姓名者多人圍毆告訴人，致
告訴人多處受輕傷，旋先送黃錦棋下山後，再強逼告訴人在一紙空白讓渡書上簽名後
，始將告訴人送至醫院，以非法方法剝奪告訴人、黃錦棋之行動自由及以強暴方法使
告訴人行無義務之事等情並累犯之事實，因而撤銷第一審不當之判決，改判仍論處上
訴人共同以非法方法剝奪人之行動自由罪刑（累犯），對於上訴人辯稱：告訴人所有
上開自用小客車，原即質押伊處，又八十一年十二月二十四日下午七時許，伊駕駛該
車至台北張文發、李清配處買菸酒、茶葉等物，至當晚十二時始返回，並未強押告訴
人並取其車等語為卸責之詞，及證人張文發、李清配之證言，係與上訴人事後勾串之
詞，均不足採信，亦在判決內詳予指駁並說明其理由，所為論述，核與卷證資料相符
，從形式上觀察，並無違背法令之情形。按供述證據，前後雖有差異或矛盾，事實審
法院非不可本於經驗及論理法則，斟酌其他情形，作合理之比較，定其取捨，其就供
述證據之一部，認為真實者，予以採取，亦非法則所不許。因之，告訴人或證人供述
之證據前後縱有差異，事實審法院依憑告訴人或證人前後之供述證據，斟酌其他證據
，本於經驗法則與論理法則，取其認為真實之一部，作為論罪之證據，自屬合法，不
能謂所認事實與供述證據之部分不符，即指判決有證據上理由矛盾之違法。本件原審
綜合告訴人及證人先後之供述，斟酌其他證據，認定上訴人有本件共同以非法方法剝
奪人之行動自由罪行，已在判決內詳述其證據取捨及判斷之理由，核與證據法則並無
違背，為其職權之適法行使，自不能指為違法。上訴意旨所指各節，原判決均已加審
酌，並已詳述其證據取捨及判斷之理由，殊無違背法令之情形。綜上說明，應認其上
訴為違背法律上之程式，予以駁回。
據上論結，應依刑事訴訟法第三百九十五條前段，判決如主文。
中      華      民      國    八十九    年     十二     月      七      日
                              最高法院刑事第十庭
                                  審判長法官  莊  登  照
                                        法官  洪  明  輝
                                        法官  蔡  清  遊
                                        法官  黃  一  鑫
                                        法官  林  秀  夫
      右正本證明與原本無異
                                              書  記  官
中      華      民      國    八十九    年     十二     月     十四     日


司法院資訊處製作；財團法人民間司法改革基金會備份。
